【裁判字號】    90,訴,7
【裁判日期】    900727
【裁判案由】    損害賠償
【裁判全文】
臺灣屏東地方法院民事判決  九十年度訴字第七號
    原      告  內政部營建署新生地開發局
    法定代理人  丁○
    訴訟代理人  乙○○
    法定代理人  王禮賢
    訴訟代理人  戊○○
    被      告  丙○○
右當事人間請求損害賠償事件，本院判決如左：
    主      文
被告應給付原告新台幣陸仟柒佰零柒萬肆仟零捌拾元，及自民國八十九年三月十五日
起至清償日止，按週年利率百分之五計算之利息。
訴訟費用由被告負擔。
本判決於原告以新臺幣貳仟貳佰萬元供擔保後，得假執行。
    事    實
甲、原告方面：
一、聲明：請求判決(一)被告應給付原告如主文第一項所示金額，及自起訴狀繕本送達
    翌日（即八十九年三月十五日）起至清償日止，按年息百分之五計算之利息。(二)
    願供擔保，請准宣告假執行。
二、陳述：
 (一) 原告原係甲○○○○○○○○，惟於八十八年七月一日改稱為內政部營建署新生
    地開發局。
 (二) 坐落屏東縣高樹鄉○○○段一六六○地號及同鄉○○○段九三四地號、九三五地
    號、九三六地號、一○○○地號、一○○一地號、一○○二地號、一○○三地號
    、一○○四地號土地計九筆皆為原告管理之土地。詎被告自八十六年九月間起，
    連續在系爭土地上不法挖掘砂石共計五十四萬零九百二十立方公尺（其中埔羌崙
    段約計三十五萬八千四百二十立方公尺，東振新段約計十八萬二千五百立方公尺
    ）牟利，刑事部分經鈞院八十八年度訴字第八九號判決認定屬實，復有屏東縣里
    港地政事務所八十七年八月十九日及同年十一月十六日所為之複丈成果圖附卷可
    稽，為此，依侵權行為之法律關係，請求被告應依民法第二百十三條第三項之規
    定，賠償原告按屏東縣高樹地區八十九年九月間之砂石原料價格每立方公尺為新
    台幣（下同）一百十八元至一百三十元之平均價一百二十四元計算，共計六千七
    百零七萬四千零八十元之回復原狀所需費用。
三、證據：提出甲○○○○○○○○函一件、財政部國有財產局函二件為證。
乙、訴訟參加人：
    陳述：
    系爭前台灣省有土地，業依台灣省政府功能業務與組織調整暫行條例第八條之規
    定：「台灣省省有資產及負債由國家概括承受。台灣省有財產移轉為國有，依國
    有財產法保管、使用、收益及處分。」於訴訟中移轉為國有，並以財政部國有財
    產局為管理機關。從而，參加人對於本件訴訟之法律關係，自有利害關係，茲為
    輔助原告起見，爰依民事訴訟法第五十八條第一項之規定為訴訟參加。
三、證據：提出屏東縣砂石商業同業公會函二件為證。
丙、被告方面：
    被告未於言詞辯論期日到庭，亦未提出書狀作何聲明或陳述。
丁、本院依職權函里港地政事務所詢系爭土地之複丈成果圖，及屏東縣砂石商業同業
    公會詢八十八年五月間之砂石價格。
    理    由
一、被告經受合法通知，未於言詞辯論期日到場，核無民事訴訟法第三百八十六條各
    款所列情形，爰依原告之聲請，由其一造辯論而為判決。
二、按就兩造之訴訟有法律上利害關係之第三人，為輔助一造起見，於該訴訟繫屬中
    ，得為參加，民事訴訟法第五十八條第一項定有明文。查本件系爭土地依台灣省
    政府功能業務與組織調整暫行條例第八條之規定，已於訴訟中移轉為中華民國所
    有，並以財政部國有財產局為管理機關，則本件裁判結果對於財政部國有財產局
    自有法律上利害關係，其依民事訴訟法第五十八條第一項規定為訴訟參加，尚無
    不合，應先敘明。
三、本件原告起訴主張被告自八十六年九月間起，連續在坐落屏東縣高樹鄉○○○段
    一六六○地號及同鄉○○○段九三四地號、九三五地號、九三六地號、一○○○
    地號、一○○一地號、一○○二地號、一○○三地號、一○○四地號土地上，不
    法挖掘砂石牟利，且迄未回復原狀等情，有本院八十八年度訴字第八九號刑事判
    決附卷為證，且有里港地政事務所繪製之複丈成果圖在卷足稽，堪信為實在。從
    而，原告訴請被告損害賠償，洵屬有據。又按負損害賠償責任者，除法律另有規
    定或契約另有訂定外，應回復他方損害發生前之原狀；第一項情形，債權人得請
    求支付回復原狀所必要之費用，以代回復原狀，民法第二百十三條第一、三項定
    有明文；修正之民法第二百十三條第三項之規定，於民法債編修正施行前因負損
    害賠償責任而應回復原狀者，亦適用之，八十九年五月五日修正施行之民法債編
    施行法第十二條亦有明文。是本件被告雖於八十六年九月間起即在系爭土地挖掘
    砂石，惟揆諸前揭說明，原告亦得依修正施行後之民法第二百十三條第三項之規
    定，訴請被告支付回復原狀所必要之費用，以代回復原狀。從而，原告主張以被
    告於系爭土地挖掘之面積與深度相乘計算其土方體積，再與土方單價相乘，以計
    算所需回填土方之價額，作為回復原狀必要費用之依據，自堪可採。
四、經查，被告於屏東縣高樹鄉○○○段一六六○地號挖掘面積為七三○○平方公尺
    、深度約二十五公尺，於同鄉○○○段九三四地號挖掘面積為一九五八平方公尺
    、同段九三五地號挖掘面積為二一五四平方公尺、同段九三六地號挖掘面積為二
    一五八平方公尺、同段一○○○地號挖掘面積為二二一○平方公尺、同段一○○
    一地號挖掘面積為二一三一平方公尺、同段一○○二地號挖掘面積為三五五八平
    方公尺、同段一○○三地號挖掘面積為三五三二平方公尺、同段一○○四地號挖
    掘面積為二四三○平方公尺、深度均約為二十二公尺一情，有屏東縣里港地政事
    務所九十屏里地二字第一一四二號函所附複丈成果圖二份在卷可稽；又本件於八
    十八年五月間起訴時之每立方砂石價格約一百十八元至一百三十八元間，亦有屏
    東縣砂石商業同業公會九十屏砂石原字第○三○二號函附卷可憑，則原告主張以
    每立方公尺一百二十四元計算回填土方價格，尚屬合理。經核算系爭土地回填土
    方以回復原狀所需之費用約計七千七百五十四萬七千三百六十八元；本件原告於
    未逾前揭金額範圍內，請求被告給付回復原狀之必要費用六千七百零七萬四千零
    八十元及其法定利息，於法自無不合，所訴應予准許。
五、假執行之宣告：
    原告陳明願供擔保請准宣告假執行，核無不合，爰酌定相當之擔保金額，併准許
    之。
據上論結，本件原告之訴為有理由，並依民事訴訟法第三百八十五條第一項、第七十
八條、第三百九十條第二項，判決如主文。
中      華      民      國    九十      年      七      月    二十七    日
                                    臺灣屏東地方法院民事第二庭
~B法      官  王幸華
右為正本，係照原本作成。
如對本判決上訴，須於判決送達後廿日內向本院提出上訴狀。
~B法院書記官  江永年
中      華      民      國    九十      年      七      月    二十七    日


司法院資訊處製作；財團法人民間司法改革基金會備份。
